【裁判字號】    92,上易,2111
【裁判日期】    921006
【裁判案由】    傷害
【裁判全文】
臺灣高等法院臺中分院刑事判決                  九十二年度上易字第二一一一號
    上  訴  人  臺灣臺中地方法院檢察署檢察官
    上  訴  人
    即  被  告  乙○○
    被      告  丙○○
右上訴人因傷害案件，不服臺灣臺中地方法院九十二年度易字第二一五一號，中華民
國九十二年十月六日第一審判決（案經臺灣臺中地方法院檢察署檢察官聲請簡易判決
處刑：九十二年偵字第六七八九號，由原審改依通常程序審理），提起上訴，本院判
決如左：
    主      文
上訴駁回。
    事實及理由
一、本案經本院審理結果，認第一審判決認事用法及量刑均無不當，應予維持，並引
    用第一審判決書記載之事實、證據及理由（如附件）。
二、檢察官上訴意旨據告訴人乙○○具狀略以：被告丙○○因細故即痛歐身體老弱之
    告訴人乙○○，惡性重大且不和解，原審判處罰金九千元，實有輕判之嫌，經核
    尚非顯無理由，請求將被告丙○○部分之判決予以撤銷，另上訴人即被告乙○○
    上訴意旨則略謂其未打人，丙○○之傷勢造假，原審判決伊有罪與事實不合云云
    ，惟查被告林文泉確有打丙○○右前胸，且雙方亦互有拉扯，但因白天時尚不知
    道痛，故至晚上才就醫等情，業據共同被告丙○○供述在卷（偵卷第五頁反面、
    原審卷第十二頁），且其當天至烏日澄清醫院診斷結果其右前胸二處挫傷瘀血，
    此前胸挫傷與之前之開刀疤痕並無關連等情，又據澄清醫院函覆在卷（原審卷第
    二十四頁）；與告訴人丙○○所述被被告林文泉毆打右前胸一節互核一致，又查
    一般人於打架後，因無明顯外傷自覺沒事故未加理會，直至發現異狀始前往醫院
    診療，並非罕事，是在無其他積極證據足認前開診斷書有何捏造下，自不能以告
    訴人丙○○遲至當天晚上始前去醫院檢查即否認其指訴之真實性，況丙○○前開
    傷口處既曾因手術開刀用以補口腔癌之地方，衡情丙○○惟恐傷口生變，當無在
    此部位自傷之理，況被告二人如未無互毆之情，其二人又何以雙雙掛彩，被告林
    文泉上訴意旨否認有傷害犯行，核無可採。此外，量刑之輕重復屬原審法官職權
    之裁量，本件被告林文泉在本院既未提出其他有利之證據及辯解，又無明顯之事
    證足認原審量處被告丙○○罰金九千元無理由又何失據之處，空言原審量刑過輕
    亦屬無據，本件上訴人之上訴為無理由，應予駁回。
三、被告丙○○經合法傳喚無正當理由拒不到庭，爰不待其陳述逕行判決之。
四、據上論斷，應依刑事訴訟法第三百七十一條、第三百七十三條、第三百六十八條
    ，判決如主文。
本案經檢察官甲○○到庭執行職務。
中      華      民      國      九十三     年     一      月    二十    日
                                臺灣高等法院臺中分院刑事第七庭
                                      審判長法  官  謝  說  容
                                            法  官  黃  日  隆
                                            法  官  江  錫  麟
右正本證明與原本無異。
不得上訴。
                                            書記官  金  珍  華
中      華      民      國      九十三     年     一      月   二十七   日
                                                                        Ｒ
臺灣臺中地方法院刑事判決                        九十二年度易字第二一五一號
    公  訴  人  臺灣臺中地方法院檢察署檢察官
    被      告  丙○○  男四十歲（民國○○○年○月○日生）
                        住臺中縣烏日鄉○○路二一七號
                        身分證統一編號：Ｚ000000000號
                乙○○  男四十九歲（民國○○○年○月○日生）
                        住臺中縣烏日鄉○○路二五九之五號
                        身分證統一編號：Ｚ000000000號
右列被告等因傷害案件，經檢察官聲請簡易判決處刑（九十二年度偵字第六七八九號
），經本院沙鹿簡易庭認不宜以簡易判決處刑，簽移本院刑事庭依通常程序審理，本
院判決如左：
    主  文
丙○○、乙○○傷害人之身體，丙○○處罰金玖仟元，乙○○處罰金參仟元，如易服
勞役，均以參佰元折算壹日。
    事  實
一、丙○○與乙○○為同村之人，二人因有嫌隙在先，於民國九十二年三月十一日十
    四時許，雙方各自駕駛自用小客車行經臺中縣烏日鄉○○路溪南橋與復光二巷口
    時，適遇紅燈暫停，丙○○示意乙○○停車，欲質問先前在某公開場合何故辱罵
    嘴歪歪，二人下車後，一言不合，竟基於普通傷害對方身體之犯意，二人拉扯進
    而互毆，導致丙○○受有右前胸兩處挫傷瘀血，各約二點五公分乘以二公分之傷
    勢，乙○○受有頭部外傷、背部挫傷、身體及四肢多處擦傷等傷勢。
二、案經丙○○、乙○○訴由臺中縣警察局烏日分局報請臺灣臺中地方法院檢察署偵
    查後聲請簡易判決處刑。
    理  由
一、訊據被告兼告訴人丙○○（下簡稱被告丙○○）固直承於右開時地與被告兼告訴
    人乙○○（下簡稱被告乙○○）互毆之事實不諱，被告乙○○固坦承案發時在現
    場乙情不諱，惟均矢口否認有何普通傷害犯行，被告丙○○辯稱：案發之前被告
    乙○○在公開場合辱罵伊二、三次，伊才攔車要質問他，當時被告乙○○一下車
    就以手毆打伊右胸部一下，二人遂開始拉扯，並非一開始即由伊先出手毆打云云
    ，被告乙○○辯稱：案發當時伊剛好要去工廠，且伊本身罹患類風濕關節炎之慢
    性病，根本不可能毆打被告丙○○，伊是遭被告丙○○毆打成傷云云。惟查：
  (一)右開事實，迭據被告丙○○、乙○○於警、偵訊及本院審理時指訴遭對方傷害等
    情綦詳；復有烏日澄清醫院出具載明被告丙○○受有胸痛挫傷二點五公分乘以二
    公分傷勢，及中山醫學大學附設醫院出具載明被告乙○○受有頭部外傷、背部挫
    傷、身體及四肢多處擦傷等傷勢之診斷證明書二份附卷可稽；經本院職權向烏日
    澄清醫院函查被告丙○○傷勢，該院覆稱：「經急診檢查，林先生右前胸兩處挫
    傷瘀血，無開放性傷口，各約二點五公分乘以二公分，應為其主訴當日遭人毆打
    之新傷。前胸挫傷與之前的開刀疤痕並無關聯」等情，有該院九十二年九月一日
    日澄字（九二）第０九二號函文及病歷資料各一份為證。足見被告二人傷勢應為
    案發當日互毆所致。
  (二)被告丙○○雖供稱係被告乙○○出手毆打在先，之後二人才起拉扯，而主張正當
    防衛云云。而按正當防衛必須對於現在不法之侵害始得為之，侵害業已過去，即
    無正當防衛可言。至彼此互毆，又必以一方初無傷人之行為，因排除對方不法之
    侵害而加以還擊，始得以正當防衛論。故侵害已過去後之報復行為，與無從分別
    何方為不法侵害之互毆行為，均不得主張防衛權；又衡之一般社會經驗法則互毆
    係屬多數動作構成單純一罪而互為攻擊之傷害行為，縱令一方先行出手，而還擊
    一方在客觀上苟非單純僅對於現在不法之侵害為必要排除之反擊行為，因其本即
    有傷害之犯意存在，則對其互為攻擊之還手反擊行為，自無主張防衛權之餘地，
    最高法院分別著有三十年度上字第一０四０號、八十六年度臺上字第二四八０號
    判例及八十四年度臺非字第二０八號判決可資參照。觀被告乙○○自警、偵訊及
    本院審理時均指稱係遭被告丙○○毆打，並未自白有傷害丙○○之行為（公訴人
    認被告乙○○自白犯行，容有誤會），且案發時復無其他目擊證人，為被告二人
    所是認，因而查無積極證據足資判別被告丙○○於當時是否係因遭受現在不法之
    侵害始毆打被告乙○○。且苟被告丙○○僅係單純基於防衛之意思而傷害被告乙
    ○○，則被告乙○○當不致受有如前開事實欄所示受有頭部外傷、背部挫傷、身
    體及四肢多處擦傷等傷勢，益徵被告丙○○顯非基於防衛之意思而攻擊被告乙○
    ○。從而，被告丙○○前開主張正當防衛之辯解，尚不足採。
  (三)至被告乙○○毆打被告丙○○致其受傷部分，除據被告丙○○指訴歷歷外，復有
    前開烏日澄清醫院出具之診斷證明書及函文可稽，且前揭函文明示被告丙○○所
    受傷勢應為案發當日所受之新傷，與其之前開刀疤痕無關，益徵被告丙○○所受
    傷勢當為與被告乙○○互毆所致。且被告二人一再供承其等屢有嫌隙在先，依常
    人正常情緒反應，被告乙○○豈有可能單獨忍受被告丙○○之毆打而不予反擊之
    理，是被告乙○○前開辯解亦無可採。
  (四)綜上所陳，本案應係被告二人互毆，既係互毆即以相互傷害之犯意實施傷害行為
，與基於正當防衛之意思而為防衛之行為有間，尚難認被告二人之傷害行為具有
    阻卻違法之事由。本件事證明確，被告二人均有普通傷害之犯行洵堪認定。
二、核被告二人所為，均係犯刑法第二百七十七條第一項之傷害罪。爰審酌被告等人
    前均無不良素行，有臺灣臺中地方法院檢察署刑案資料查註紀錄表及臺灣高等法
    院被告全國前案紀錄表各一紙附卷可據，雙方互有嫌隙，不循溝通管道解決，拳
    腳相向，誠屬不恰當，而考以被告乙○○所受傷勢較被告丙○○為重，二人迄未
    和解，及犯後態度等一切情狀，分別量處如主文所示之刑，並均諭知易服勞役之
    折算標準。
據上論斷，應依刑事訴訟法第四百五十二條、第二百九十九條第一項前段，刑法第二
百七十七條第一項、第四十二條第二項，罰金罰鍰提高標準條例第一條前段、第二條
，判決如主文。
中      華      民      國      九十二      年        十    月    六    日
                                        審判長法  官  張靜琪
                            法  官  王世華
                                              法  官  賴妙雲
右正本證明與原本無異。
如不服本判決，應於送達後十日內向本院提出上訴狀 （須附繕本） ，上訴於台灣高
法院台中分院。
                                              書記官
中      華      民      國      九十二      年        十    月    七    日
附錄論罪科刑法條
刑法第二百七十七條第一項
第  277 條  傷害人之身體或健康者，處三年以下有期徒刑、拘役或一千元以下罰金
            犯前項之罪因而致人於死者，處無期徒刑或七年以上有期徒刑；致重傷
            ，處三年以上十年以下有期徒刑。


司法院資訊處製作；財團法人民間司法改革基金會備份。
